【裁判字號】    98,抗,300
【裁判日期】    980831
【裁判案由】    假扣押
【裁判全文】
臺灣高等法院臺中分院民事裁定  98年度抗字第300號
抗  告  人  富鈺鋼鐵工程有限公司
法定代理人  甲○○
上列抗告人與相對人日興營造有限公司等間假扣押事件，對於民
國98年5月20日臺灣苗栗地方法院98年度裁全字第378號裁定，提
起抗告，本院裁定如下：
    主  文
抗告駁回。
抗告訴訟費用由抗告人負擔。
    理  由
一、抗告人即聲請人（下稱抗告人）聲請及抗告主旨略以：抗告
    人向相對人承攬西濱快速公路（台61線）梧棲路段上下匣道
    新建工程，工程完工後，抗告人向相對人請款，相對人僅支
    付三次款項，尚積欠抗告人工程款債權新台幣（下同）4,33
    9,317元， 已達半年未付，履經催促，亦不付款。惟恐相對
    人脫產，日後有不能強制執行之虞，為保全強制執行，抗告
    人願供擔保，以代釋明，請准就相對人財產於4,339,317 元
    範圍內宣告假扣押。又相對人於97年2月4日向交通部公路局
    西部濱海公路中區工程處承攬上開工程，總決標金額為257,
    900,000元， 足見相對人並非財務狀況不佳無力清償本件工
    程款，否則相對人不可能承攬上開工程，相對人係惡意賴債
    ，若不准抗告人假扣押，及扣押相對人對交通部公路總局之
    工程款債權，可預期縱抗告人獲得勝訴判決，亦不可能期待
    相對人會以其領到之工程款償還抗告人，爰請求廢棄原裁定
    ，更為適法之裁定等語。
二、按「債權人就金錢請求或得易為金錢請求之請求，欲保全強
    制執行者，得聲請假扣押」，民事訴訟法第522條第1項固定
    有明文。惟按「請求及假扣押之原因，應釋明之。前項釋明
    如有不足，而債權人供擔保或法院認為適當者，法院得定相
    當之擔保，命供擔保後為假扣押」、「假扣押，非有日後不
    能強制執行或甚難執行之虞者，不得為之。應在外國為強制
    執行者，視為日後有甚難強制執行之虞」，同法第526條第1
    、2項，及同法第523條第1、2項亦分別定有明文。揆諸前開
    法條規定，所謂假扣押之原因，係指日後有不能強制執行或
    甚難執行之虞，或應在外國為強制執行之情形，如債務人浪
    費財產、增加負擔，或就其財產為不利益之處分，將成為無
    資力之狀態，或將移往遠地、逃匿無蹤、隱匿財產等是，債
    權人就假扣押之原因，依法有釋明之義務，亦即須提出可使
    法院信其主張為真實之證據，必待釋明有所不足，而債權人
    供擔保或法院認為適當者，法院始得定相當之擔保，命供擔
    保後為假扣押，若債權人未釋明假扣押之原因，即不符假扣
    押之要件（最高法院94年台抗字第665號裁判意旨參照）。
三、經查，抗告人主張其對相對人有工程款債權4,339,317元 一
    節，係以其提出之工程契約、廠商簽收單、請款單及發票、
    決標公告等件影本為據，應可認其對假扣押之請求已有相當
    之釋明。然就假扣押之原因即相對人有日後不能強制執行或
    甚難強制執行之情形，則未能釋明，經原法院以98 年5月11
    日苗院燉98裁全民字第378號函通知收受函後5日內補正假扣
    押之原因即相對人有日後不能強制執行或甚難強制執行之原
    因，抗告人雖於98年 5月18日具狀陳報，惟僅提出上開決標
    公告為據，該公告僅足釋明假扣押之請求，然未能釋明相對
    人有日後不能強制執行或甚難執行之情形或原因（見原法院
    審卷第70、71頁），難謂其已依法補正釋明，原審因而駁回
    抗告人之聲請，核無不合。抗告意旨再執前詞指摘原裁定不
    當，求予廢棄，為無理由，應予駁回。
據上論結，本件抗告無理由，依民事訴訟法第495條之1、第449
條第1項、第95條、第78，裁定如主文。
中    華    民    國    98    年    8     月    31    日
                民事第六庭    審判長法  官  袁再興
                                    法  官  盧江陽
                                    法  官  陳賢慧
以上正本係照原本作成。
再為抗告應以適用法規顯有錯誤為理由。
如提起再抗告者應於裁定送達後10日內向本院提出抗告理由狀（
須按照他造人數附具繕本）並繳納抗告裁判費新臺幣1,000元，
同時委任律師或具有律師資格之關係人為代理人。
                                    書記官  吳麗琴
中    華    民    國    98    年    9     月    2     日
                                                      Ｖ


司法院資訊處製作；財團法人民間司法改革基金會備份。
